臺灣基隆地方法院刑事判決　　　　　　　 96年度易字第356號
公　訴　人　臺灣基隆地方法院檢察署檢察官
被　　　告　乙○○
上列被告因違反毒品危害防制條例案件，經檢察官提起公訴（96
年度毒偵字第1151號），被告並於準備程序進行中為有罪之陳述
，本院乃裁定以簡式審判程序進行審理，並判決如下：
    主  文
乙○○施用第二級毒品，累犯，處有期徒刑柒月，扣案之玻璃球
吸食器壹支沒收。
    事  實
一、乙○○前因初犯及二犯施用毒品案件，經觀察、勒戒後，認
    均無繼續施用毒品之傾向，分別於民國89年3 月1 日、90年
    9 月25日經釋放出所，並由臺灣板橋地方法院檢察署檢察官
    於89年3 月15日，以89年度毒偵字第1712號為不起訴處確定
    ；由臺灣基隆地方法院檢察署檢察官於90年9 月24日，以90
    年度毒偵字第1432號為不起訴處分確定。又三犯施用毒品案
    件，經法院裁定入所戒治（惟因毒品危害防制條例修正施行
    ，於93年1 月9 日經釋放出所，致未完成本次毒癮戒斷療程
    ），並由臺灣基隆地方法院檢察署檢察官聲請本院以簡易判
    決處刑，經本院於91年5 月16日，以91年度瑞簡字第7 號判
    決有期徒刑五月確定，93年1 月9 日發監執行，93年6 月8
    日執行完畢。再四犯施用毒品案件，由臺灣基隆地方法院檢
    察署檢察官提起公訴，並經臺灣高等法院於94年1 月24日，
    以93年度上易字第2080號判決有期徒刑七月確定；又五犯施
    用毒品案件，由臺灣基隆地方法院檢察署檢察官提起公訴，
    並經本院於94年6 月13日，以94年度易字第221 號判決有期
    徒刑七月確定。嗣其上開二案，合併計算刑期，94年4 月19
    日發監執行，95年5 月31日執行完畢。詎又六犯施用毒品案
    件，由臺灣基隆地方法院檢察署檢察官提起公訴，並經本院
    於96年3 月9 日，以96年度易字第115 號判決有期徒刑七月
    確定，迄未執行（此部分尚不構成累犯）。
二、乙○○猶不思戒除毒癮，並基於施用第二級毒品安非他命類
    （安非他命暨甲基安非他命）之犯意，於96年4 月21日下午
    3 時，在臺北縣平溪鄉○○路與汐平公路交接口附近竹林內
    ，將安非他命類置入自行組裝之玻璃球吸食器內燒烤使生霧
    化白煙再以口鼻吸食，藉以施用第二級毒品安非他命類。嗣
    乙○○因逆向行駛，致為警於96年4 月24日凌晨1 時30分，
    在基隆市○○街、精一路交會處攔截查察；又員警以電腦連
    線查其身分結果，除赫見乙○○已有多起毒品前科，並見乙
    ○○斯時全身發抖，遂本此合理懷疑對乙○○詢稱「最近尚
    有無施用毒品？」乃乙○○起初猶一再飾詞否認而僅主動取
    交其隨車攜帶之玻璃球吸食器1 支俾供查扣，迨員警本諸上
    開種種客觀跡象，研判乙○○之涉案情節重大而帶同乙○○
    到所製作筆錄，乙○○方對員警坦承犯案暨配合採取尿液檢
    體。嗣其尿液送驗結果，則確呈安非他命暨甲基安非他命陽
    性反應。
三、案經基隆市警察局第一分局移送臺灣基隆地方法院檢察署檢
    察官偵查起訴。
    理  由
壹、程序事項
一、查刑事訴訟法第二百八十四條之一：「除簡式審判程序、簡
    易程序及第三百七十六條第一款、第二款所列之罪之案件外
    ，第一審應行合議審判。」業於本案繫屬（96年6 月12日）
    以前經公布施行。兼以本案起訴罪名，核與刑事訴訟法第三
    百七十六條第一款、第二款規定相符，是其當有首開規定之
    適用，即其法院組織應為獨任審判無誤。
二、次查，本案被告乙○○所犯者，非為死刑、無期徒刑、最輕
    本刑為三年以上有期徒刑之罪或高等法院管轄之第一審案件
    ；兼以被告業於準備程序進行中，就被訴事實為有罪之陳述
    ，本院乃告知其簡式審判程序之旨，並於聽取公訴人及被告
    之意見後，依刑事訴訟法第二百七十三條之一第一項規定，
    裁定改行簡式審判程序。準此，本案當亦有刑事訴訟法第一
    百五十九條第二項前段，「不受傳聞證據法則拘束」之例外
    性規定之適用。
貳、實體事項
一、前揭事實業據被告乙○○於本院審理時坦承在卷，並有被告
    所有之玻璃球吸食器1 支扣案可佐；且被告為警查獲後所採
    集之尿液檢體，經基隆市警察局第一分局送請臺灣尖端先進
    生技醫藥股份有限公司以氣相層析質譜儀法為確認檢驗之結
    果，呈安非他命、甲基安非他命陽性反應，此亦有臺灣尖端
    先進生技醫藥股份有限公司96年5 月4 日濫用藥物檢驗報告
    1 紙及基隆市警察局第一分局偵辦毒品案件尿液檢體對照表
    1 件在卷可考；參之以酵素免疫分析或薄層定性分析等方式
    為初步篩檢者，檢驗結果雖有相當程度偽陽性之可能，然以
    氣（液）相層析、質譜分析之儀器為交叉確認者，檢驗結果
    出現偽陽性之機率則極低，因而具有公信力，核足為對涉嫌
    人不利之認定；暨安非他命類經口服投與後，70% 約於24小
    時以內自尿液中排出，90% 則於96小時以內自尿液中排出，
    是實務目前固衡常以尿液檢測判斷受驗者曾否施用毒品，惟
    鑑於國內現階段針對尿液所檢測者，僅為該尿液是否呈安非
    他命類陽性反應而已，至其實際投與量之多寡，則每因安非
    他命之檢出與個人投與方式、投與量、體質、採尿時間，乃
    至檢驗儀器之精密度等諸多因素息息相關，而無從憑以精確
    推斷，遑論進而據以回推（自受驗者採集尿液之時間回推）
    其精確之投與時間。然則，自受驗者口服投與後所得檢測出
    安非他命之通常時間推斷，其投與時間距離其採尿時間最長
    可能不會超過4 日。此復曾經行政院衛生署藥物食品檢驗局
    以81年2 月8 日（）藥檢壹字第001156號函釋在案。勾稽
    以觀，足見被告於本院審理時之任意性自白，與事實相符，
    堪可採信。又被告前因初犯及二犯施用毒品案件，經觀察、
    勒戒後，認均無繼續施用毒品之傾向，分別於89年3 月1 日
    、90年9 月25日經釋放出所，並由臺灣板橋地方法院檢察署
    檢察官於89年3 月15日，以89年度毒偵字第1712號為不起訴
    處確定；由臺灣基隆地方法院檢察署檢察官於90年9 月24日
    ，以90年度毒偵字第1432號為不起訴處分確定。又三犯施用
    毒品案件，經法院裁定入所戒治（惟因毒品危害防制條例修
    正施行，於93年1 月9 日經釋放出所，致未完成本次毒癮戒
    斷療程），並由臺灣基隆地方法院檢察署檢察官聲請本院以
    簡易判決處刑，經本院於91年5 月16日，以91年度瑞簡字第
    7 號判決有期徒刑五月確定（已執畢）；再四犯施用毒品案
    件，由臺灣基隆地方法院檢察署檢察官提起公訴，並經臺灣
    高等法院於94年1 月24日，以93年度上易字第2080號判決有
    期徒刑七月確定（已執畢）；復五犯施用毒品案件，由臺灣
    基隆地方法院檢察署檢察官提起公訴，並經本院於94年6 月
    13日，以94年度易字第221 號判決有期徒刑七月確定（已執
    畢）；又六犯施用毒品案件，由臺灣基隆地方法院檢察署檢
    察官提起公訴，並經本院於96年3 月9 日，以96年度易字第
    115 號判決有期徒刑七月確定（迄未執行）。觀諸卷附臺灣
    高等法院被告前案紀錄表、前揭不起訴處分書、刑事判決所
    載內容自明。從而，本案事證明確，被告於初犯施用毒品案
    件之五年以內，再犯施用毒品之犯行，堪可認定，應依法論
    科。
二、論罪科刑：
  (一)查海洛因、安非他命類分別係毒品危害防制條例所列管之第
    一級、第二級毒品，此為該條例第二條第二項第一款、第二
    款所明定。按犯毒品危害防制條例第十條之罪（施用毒品罪
    ）者，檢察官應聲請法院裁定，令被告入勒戒處所觀察、勒
    戒，經勒戒處所陳報，認受觀察、勒戒人無繼續施用毒品傾
    向者，應即釋放，並為不起訴之處分；認有繼續施用毒品傾
    向者，即應聲請法院裁定令入戒治處所強制戒治，俟強制戒
    治期滿釋放，再為不起訴之處分。惟依上揭規定觀察勒戒或
    強制戒治執行完畢釋放後，五年內再犯毒品危害防制條例第
    十條之罪（施用毒品罪）者，檢察官即應依法追訴，毒品危
    害防制條例第二十條第一項、第二項、第二十三條第二項分
    別定有明文。
  (二)核被告於初犯施用毒品案件以後之五年以內，再犯施用第二
    級毒品安非他命類之行為，係犯毒品危害防制條例第十條第
    二項之施用第二級毒品罪。被告持有第二級毒品安非他命類
    之低度行為，應為施用第二級毒品之高度行為所吸收，不另
    論罪。
  (三)被告曾有如前所述之犯罪科刑及刑之執行情形，此有臺灣高
    等法院被告前案紀錄表在卷可稽，其於有期徒刑執行完畢後
    ，五年以內，故意再犯本起最重本刑有期徒刑以上之罪，為
    累犯，應依刑法第四十七條第一項規定，加重其刑。
  (四)至被告固於本案調查證據完畢開始辯論之時，方始進而主張
    本案應有自首減刑規定之適用云云（參見本院審判筆錄第5
    頁）；惟按犯人須在犯罪未發覺之前，向該管公務員告知其
    犯罪，而不逃避接受裁判，方與刑法第六十二條規定之自首
    條件相符；又所謂「發覺」，並非以有偵查犯罪職權之機關
    或人員確知其人犯罪無誤為必要，祇須有確切根據，對其發
    生嫌疑並將之列為偵查對象，即得謂「已發覺」（最高法院
    94年度臺上字第3936號判決意旨參照）。查本案被告係因逆
    向行駛，致為警於96年4 月24日凌晨1 時30分，在基隆市○
    ○街、精一路交會處攔截查察；又員警以電腦連線查其身分
    結果，除赫見被告已有多起毒品前科，並見被告斯時全身發
    抖，遂本此合理懷疑對被告詢稱「最近有無施用毒品？」乃
    被告起初猶一再飾詞否認而僅主動取交其隨車攜帶之玻璃球
    吸食器1 支俾供查扣，迨員警本諸上開種種客觀跡象，研判
    被告之涉案情節重大而帶同被告到所製作筆錄，被告方對員
    警坦承犯案暨配合採尿送驗。此均據本院職權向基隆市警察
    局第一分局南榮路派出所李培基警員查明屬實，並有本院電
    話紀錄表1 紙在卷可考。據此以觀，員警顯然係在被告承認
    犯案暨坦白交代其犯行以前，即已自上揭客觀跡象暨上揭客
    觀事實推知被告犯案之可能；從而，被告坦承犯案之行止，
    即尚與「自首」之要件不符，遑論邀此寬典以求減刑。綜上
    ，因認被告關此自首減刑之主張，顯係就法律規定有所誤解
    ，且不能拘束本院。
  (五)本院審酌被告犯罪之動機、吸食頻率、曾有施用毒品之前科
    仍不知戒除，惟慮及其犯後坦承犯行、所犯乃戕害自己身心
    健康，尚未危及他人，暨其犯後態度等一切情狀，量處如主
    文所示之刑。
  (六)扣案之玻璃球吸食器1 支，係被告所有，供施用第二級毒品
    安非他命之所用，此業據被告敘明無誤；兼以僅係一般市售
    塑膠吸管切割改製而成，而非專供施用毒品之器具，此亦經
    本院當庭勘驗無訛（參見本院審判筆錄），爰依刑法第三十
    八條第一項第二款規定，併予宣告沒收。
據上論斷，應依刑事訴訟法第二百八十四條之一、第二百七十三
條之一第一項、第二百九十九條第一項前段，毒品危害防制條例
第二十三條第二項、第十條第二項，刑法第十一條前段、第四十
七條第一項、第三十八條第一項第二款，判決如主文。
本案經檢察官甲○○到庭執行職務。
中　　華　　民　　國　　96　　年　　6 　　月　　29　　日
                  刑事第二庭法  官  王慧惠
以上正本證明與原本無異。
如不服本判決應於收受本判決後10日內向本院提出上訴書狀，其
未敘述上訴理由者，並得於提起上訴後10日內向本院補提理由書
狀（均須按他造當事人之人數附繕本。）「切勿逕送上級法院」
中　　華　　民　　國　　96　　年　　6 　　月　　29　　日
                            書記官  王一芳
附錄論罪法條：
毒品危害防制條例第10條第2項
施用第二級毒品者，處 3 年以下有期徒刑。
